臺灣雲林地方法院刑事判決　　　　　　　100年度易字第354號
公　訴　人　臺灣雲林地方法院檢察署檢察官
被　　　告　李水旺
上列被告因妨害自由等案件，經檢察官提起公訴（100 年度偵字
第181 號），被告於準備程序中就被訴事實為有罪之陳述，經本
院合議庭裁定由受命法官獨任進行簡式審判程序，並判決如下：
    主  文
李水旺以加害身體之事，恐嚇他人致生危害於安全，處拘役伍拾
日，如易科罰金，以新臺幣壹仟元折算壹日。緩刑年，並應完
成精神治療，緩刑期間付保護管束。
    事  實
一、李水旺與鐘仕豪係鄰居關係，前於民國98年12月27日因李水
    旺傷害鐘仕豪之母張麗美，於賠償張麗美新臺幣（下同）8
    萬元後和解，因此心生不滿，無法放下對此事之怨懟，於99
    年10月7 日中午12時許，在雲林縣斗南鎮○○路211 號張麗
    美住處前之光華路上，基於毀謗他人名譽之犯意，以「你媽
    之前的案件審理期間是裝病以博取同情，害我賠償你們8 萬
    元，我很不甘願，你們全家都在吃人，吃人夠夠」等語，辱
    罵鐘仕豪，足以毀損鐘仕豪之名譽，使在場之蕭惠琴（即李
    水旺之妻）、梁淑芬（即鐘仕豪之女友）、張麗美等人均得
    聽聞，其他鄰居及經過之不特定之人亦可能聽聞（涉犯毀謗
    部分，業據撤回告訴，此部分另為不受理判決）。蕭惠琴見
    狀，為避免李水旺滋事，遂將李水旺推回其2 人位在雲林縣
    斗南鎮○○路205 號住處門前，因李水旺仍氣憤難平，又轉
    身至鐘仕豪面前，另基於恐嚇之故意，以「你拿我那些錢說
    實在的，不平安，你聽懂嗎？不然你試試看沒關係，真的！
    」「年輕人如果夠力說實在的，敢嗎？」「年輕人這樣，你
    敢嗎？」「一句話就好，你敢嗎？」「打死不賠」（臺語）
    等加害身體之言詞恫嚇鐘仕豪，致鐘仕豪心生畏懼而生危害
    於安全。經鐘仕豪以手機錄影存證，並由張麗美報警處理，
    始悉上情。
二、案經雲林縣警察局斗南分局報告臺灣雲林地方法院檢察署檢
    察官偵查起訴。
    理  由
一、程序部分：
    本件被告李水旺於準備程序中，已就上開犯罪事實為有罪之
    陳述，且其所犯亦係死刑、無期徒刑、最輕本刑為3 年以上
    有期徒刑以外之罪，經本院告知簡式審判程序之旨，並聽取
    檢察官及被告之意見後，本院合議庭依刑事訴訟法第273 條
    之1 第1 項之規定，裁定由受命法官獨任進行簡式審判程序
    。是本案之證據調查，依刑事訴訟法第273 條之2 規定，不
    受同法第159 條第1 項、第161 條之2 、第161 條之3 、第
    163 條之1 及第164 條至第170 條規定之限制，合先敘明。
二、認定犯罪事實所憑之證據及理由：
    前揭犯罪事實，業據被告李水旺坦承不諱（見本院卷第31頁
    、第34頁反面），核與證人即被害人鐘仕豪於警詢時及偵查
    中指訴遭被告恐嚇之情節大致相符（見警卷第1-3 頁；偵卷
    第10-11 頁），並經目擊證人即被害人之母張麗美及被告之
    妻蕭惠琴於警詢或偵查中證述屬實（見警卷第4-5 頁、偵卷
    第11頁）；而被告確實有以上開事實欄所載之言詞恫嚇被害
    人等情，亦經本院勘驗卷附之現場錄音、錄影光碟無訛，並
    製有勘驗筆錄在卷足考（見本院卷第21頁正反面）；此外，
    復有本院以99年度易字第101 號判決、臺灣雲林地方法院檢
    察署檢察官99年度偵字第495 號起訴書各1 份在卷可資佐證
    被告前經被害人之母張麗美因傷害案件提起告訴之情事（見
    偵卷第20-22 頁），足徵被告自白與事實相符。本件事證明
    確，被告犯行堪以認定。
三、論罪科刑之理由：
(一)、核被告所為，係犯刑法第305 條恐嚇危害安全罪。
(二)、爰審酌被告與被害人為鄰居關係，而所謂「遠親不如近鄰」
    ，鄰居之間本應守望相助，始能在發生緊急情況之際相互扶
    持，惟被告僅因與被害人之母張麗美間因傷害案件，在賠償
    8 萬元和解後，仍心有不甘，竟以前開言詞恐嚇被害人，造
    成被害人及其家人莫大困擾、內心難以平靜，以致兩家人均
    無法和睦相處，其所為誠屬不該，惟考量被告犯後終能坦承
    犯行，並當庭向被害人及其家人表示歉意（見本院卷第31頁
    ），態度尚佳，暨其自稱無業，國中畢業之學歷，且長期受
    多囊性腎臟病及重鬱症之苦（見本院卷第41-42 頁），與家
    人同住，子女均已成年，尚有老母需其照顧之家庭狀況及其
    犯罪之動機、手段等一切情狀，量處如主文所示之刑，併諭
    知易科罰金之折算標準。
(三)、末查，被告未曾因故意犯罪受有期徒刑以上刑之宣告，有其
    臺灣高等法院被告前案紀錄表附卷可查（見本院卷第4 頁）
    ，可認其平日素行尚佳，且犯後尚知悔悟而於本院審理時坦
    承犯行，並當庭向被害人致歉，已如前述，其經此偵審程序
    後，應知警惕，信無再犯之虞，且依被告於本院審理時之言
    行舉止觀之，其情緒控制顯與常人有異，而其妻亦當庭陳稱
    被告患有重度憂鬱症曾在台大雲林分院治療，因被告服用藥
    物後有發抖、記憶衰退等副作用而停藥，且其另患有多囊性
    腎臟病，身體不好，又經常與鄰居爭吵，情緒起伏很大，講
    話顛三倒四，不合常理等情（見本院卷第30頁反面），並參
    考公訴人亦認為給予被告緩刑併附一定程度治療之意見（見
    本院卷第36頁），本院認如能施予被告相當之精神治療應較
    刑之執行更能矯治被告之偏差行為，因認所宣告之刑以暫不
    執行為適當，爰宣告緩刑3 年，以啟自新。又審酌被告曾因
    精神障礙至國立台灣大學醫學院附設醫院雲林分院治療，有
    該院98年12月30日診斷證明書1 紙可憑（見本院卷第42頁）
    ，是本院認被告於緩刑期內應完成精神治療，且為追蹤被告
    治療情況，於被告受緩刑宣告之期間應付保護管束，以維法
    治。
據上論斷，應依刑事訴訟法第273 條之1 第1 項、第299 條第1
項前段，刑法第305 條、第41條第1 項前段、刑法第74條第1 項
第1 款、第2 項第6 款、第93條第1 項第2 款，刑法施行法第1
條之1 第1 項、第2 項前段，判決如主文。
本案經檢察官陳宜君到庭執行職務。
中    華    民    國  100     年    8     月    10    日
                  刑事第二庭    法  官  周欣怡
以上正本證明與原本無異。
如不服本判決應於收受判決後10日內向本院提出上訴書狀，並應
敘述具體理由；其未敘述上訴理由者，應於上訴期間屆滿後20日
內向本院補提理由書（均須按他造當事人之人數附繕本）。「切
勿逕送上級法院」。
                                書記官  林惠鳳
中    華    民    國  100     年    8     月    10    日
附錄本案論罪科刑法條全文：
中華民國刑法第305條
（恐嚇危害安全罪）
以加害生命、身體、自由、名譽、財產之事，恐嚇他人致生危害
於安全者，處 2 年以下有期徒刑、拘役或 3 百元以下罰金。